【裁判字號】    96,訴,5006
【裁判日期】    970331
【裁判案由】    違反電信法等
【裁判全文】
臺灣高雄地方法院刑事判決              96年度訴字第5006號
公  訴  人  臺灣高雄地方法院檢察署檢察官
被      告  乙○○
上列被告因違反電信法等案件，經檢察官提起公訴（96年度偵緝
字第61號），本院判決如下：
    主  文
乙○○行使偽造私文書，足以生損害於他人，處有期徒刑肆月，
減為有期徒刑貳月，如易科罰金，以銀元參佰元即新台幣玖佰元
折算壹日。遠傳電信股份有限公司行動電話服務申請書之遠傳電
信公司及經銷門市留存備查聯上偽造之「甲○○」署名共肆枚，
均沒收。
    事  實
一、乙○○於民國94年2 月21日前之某日，至遠傳電信股份有限
    公司高雄瑞隆二特約服務中心（下稱遠傳電信特約服務中心
    ），欲申辦行動電話門號，因申辦行動電話門號須具備雙證
    件，其僅攜帶1 樣證件，無法辦理，乙○○返家後，即撥打
    電話至上開遠傳電信特約服務中心，詢問真實姓名年籍均不
    詳之成年店員，可否以他人名義及證件申辦行動電話，該店
    員表示可以，乙○○竟意圖為自己不法所有，並基於行使偽
    造私文書之犯意，向該店員表示欲以其前配偶甲○○之名義
    ，申辦行動電話門號，並向其前配偶甲○○佯稱因工作因素
    ，須甲○○擔任保證人，甲○○不疑有他，便將身分證影本
    及健保卡影本傳真至前揭遠傳電信特約服務中心，再由乙○
    ○利用該遠傳電信特約服務中心其不知情之成年店員，在一
    式3 聯之遠傳電信股份有限公司行動電話服務申請書上（含
    遠傳電信公司、經銷商門市及客戶留存備查聯）填載甲○○
    之年籍資料，並在申請者簽名欄及同意聲明申請簽名欄內，
    偽簽「甲○○」署名各1 枚（一式3 聯，合計共6 枚）之方
    式，佯示係「甲○○」欲申辦行動電話之意後，向遠傳電信
    股份有限公司（下稱遠傳電信）申請0000000000號行動電話
    門號以行使之，足生損害於甲○○本人及遠傳電信股份有限
    公司，致該店員誤認係丘宗揮本人申請，而陷於錯誤，於經
    遠傳電信公司核准後，乃交付該門號之SIM 卡1 張。又乙○
    ○取得上開SIM 卡1 枚後，即基於詐欺得利之概括犯意，於
    94 年4月2 日起至同年月14日止，連續撥打該上開門號之行
    動電話，藉以取得免費撥打行動電話之不法利益。嗣經乙○
    ○事後告知甲○○將其上開證件申辦行動電話門號後後，始
    知上情。
二、案經甲○○訴請台灣高雄地方法院檢察署檢察官偵查起訴。
    理  由
壹、證據能力部分
    本判決所引用之證據資料（詳後引證據），其中傳聞證據部
    分，縱無刑事訴訟法第159 條之1 至第159 條之4 或其他規
    定之傳聞證據例外情形，亦因被告及檢察官或同意可作為證
    據使用，或未聲明異議，依刑事訴訟法第159 條之5 第1 項
    、第2 項之規定，本院審酌該證據作成之情況，認為適當，
    應得為證據。
貳、有罪部分
一、上開犯罪事實，業據被告徐雅祺於本院審理時坦白承認（本
    院卷第46頁倒數第4 行）；核與證人即被害人邱宗輝於偵查
    中之證述相符（偵他卷第4 頁至第5 頁；偵卷1 第22頁；偵
    卷2 第22頁、第40頁第10行至第11行）。復有行動電話服務
    申請書、遠傳電信電信費帳單（偵卷2 第48頁；本院卷第23
    至30頁）在卷可參。足認被告自白與事實相符。本案事證明
    確，被告犯行，堪以認定，應依法論科。
二、按行為後法律有變更者，適用行為時之法律。但行為後之法
    律有利於行為人者，適用最有利於行為人之法律，刑法第2
    條第1 項定有明文。查被告於前開行為後，刑法相關規定業
    經總統於94年2 月2 日修正公布，並依刑法施行法第10條之
    1 規定，自95年7 月1 日施行。職是，本件自應就被告行為
    前、後相關法律有修正者，依前揭規定加以比較適用。茲說
    明如下：
（一）刑法分則編各罪所定罰金之貨幣單位原為銀元，且依修正
      前刑法第33條第5 款規定，罰金刑為1 銀元以上，而有關
      罰金倍數之調整及銀元與新台幣之折算標準，則定有「罰
      金罰鍰提高標準條例」及「現行法規所定貨幣單位折算新
      台幣條例」，除罰金以1 銀元折算3 元新台幣外，並將72
      年6 月26日以前修正之刑法部分條文罰金數額提高2 至10
      倍，其後修正者則不再提高倍數；嗣修正後刑法第33條第
      5 款則將罰金刑提高為新台幣1 千元以上，並以百元計算
      之，且因刑法第33條第5 款所定罰金貨幣單位既已改為新
      台幣，刑法分則編各罪所定罰金之貨幣單位亦應配合修正
      為新台幣，且考量刑法修正施行後，不再適用「現行法規
      所定貨幣單位折算新台幣條例」，為使刑法分則編各罪所
      定罰金之最高數額與刑法修正前趨於一致，爰增訂刑法施
      行法第1 條之1 規定，將刑法分則編各罪所定罰金之貨幣
      單位均改為新台幣，並將72年6 月26日以前修正之刑法部
      分條文罰金數額提高為30倍，其後修正者則提高為3 倍。
      是以刑法分則編各罪所定罰金刑之最高數額，於上開規定
      修正後仍屬一致，並無不同；但其罰金刑之最低數額，修
      正前1 銀元以上之規定，經配合修正前罰金罰鍰提高標準
      條例第2 條（現已刪除）規定，就其原定數額提高為10倍
      ，再經折算，即為新台幣30元，因修正後已提高為新台幣
      1 千元以上，以修正前規定較有利於被告。
（二）本件被告行為後，刑法第56條關於連續犯之規定業於94年
      2 月2 日修正公布刪除，並於95年7 月1 日施行，則被告
      之犯行，因行為後新法業已刪除連續犯之規定，此刪除雖
      非犯罪構成要件之變更，但顯已影響行為人刑罰之法律效
      果，自屬法律變更。經查：本件被告先後多次詐欺得利犯
      行，主觀上顯係基於一行使詐欺得利之概括犯意，客觀上
      逐次實施數次行為而具連續性，進而侵害同性質之法益，
      惟因其各次行為依一般社會健全觀念，在時間差距上，可
      以分開，在刑法評價上，各具獨立性，每次行為皆可獨立
      成罪，是依廢止前刑法第56條之規定，本得適用連續犯規
      定而論以一罪，並得加重其刑至2 分之1 ，惟因修正後刑
      法刪除前開連續犯規定，以致被告前揭分別先後多次詐欺
      得利之數次構成要件行為，須依新法分別論以數罪而併罰
      之，依新法第2 條第1 項規定比較新、舊法之結果，仍以
      行為時、即廢止前刑法第56條之規定較有利於被告。
（三）再就被告行為後，修正後之刑法刪除第55條關於牽連犯之
      規定，被告所犯行使偽造私文書、詐欺取財及詐欺得利各
      罪間，具有方法、目的之牽連犯係，依修正前即行為時之
      規定，應從一重之罪處斷；依修正後之刑法既已刪除牽連
      犯之規定，則所犯行使偽造私文書、詐欺取財與詐欺得利
      等罪應依數罪併罰之規定分論併罰。比較新舊法之規定，
      修正後之規定並非較有利於被告。
（四）刑法罰金刑之加重，依修正後刑法第67條規定，其最高度
      及最低度同加重之，較修正前刑法第68條所定，僅加重其
      最高度，為不利於被告。
（五）按被告犯罪後法律有變更，而比較行為時及裁判時之法律
      時，應就與罪刑有關之共犯、未遂犯、結合犯以及累犯加
      重、自首減輕、暨其他法定加減原因與加減例等一切情形
      ，比較其全部之結果，而為整體之適用，不能割裂而分別
      適用新舊法有利之條文（最高法院95年度台上字第3735號
      判決意旨參照）。本件經依前述規定合併比較之結果，爰
      認修正後刑法相關規定對於被告均非有利，故應依行為時
      之修正前刑法作為本件被告論罪科刑之依據。
三、核被告所為，係犯刑法第216 條、第210 條之行使偽造私文
    書罪；同法第339 條第1 項、第2 項之詐欺取財罪、詐欺得
    利罪。被告利用遠傳電信特約服務中心不知情之店員所為偽
    造私文書（行動電話門號申請書）之低度行為，應為行使偽
    造私文書之高度行為所吸收，又偽造「甲○○」署押為偽造
    私文書之部分行為，不另論罪。被告利用不知情之成年店員
    偽造申請書，並行使之，為間接正犯。被告多次使用上開行
    動電話門號，詐得免付通話費用利益，因時間緊接，觸犯構
    成要件相同之罪，顯係基於概括犯意為之，為連續犯，爰依
    廢止前刑法第56條之規定，論以一罪，並加重其刑。被告所
    犯上開行使偽造私文書、詐欺取財罪、連續詐欺得利罪間，
    有方法結果之牽連犯關係，為牽連犯，應依廢止前刑法第55
    條之規定，從一重依行使偽造私文書罪處斷。爰審酌被告明
    知未經被害人甲○○之授權，竟擅自申辦上開行動電話門號
    ，足以生損害於真正名義人，並詐得上開門號SIM 卡，及免
    付附表所示通話費用利益，惟念及被告犯後坦承犯行，態度
    尚可，且與被害人甲○○達成和解，且被害人甲○○願意原
    諒被告，業據被害人甲○○陳述在卷（本院卷第51頁第6 行
    至第12行）等一切情狀，量處如主文所示之刑。末查，本件
    被告犯行時間，在96年4 月24日以前，且被告係於95年12月
    26日遭發佈通緝，並於同年月28日緝獲，有台灣高雄地方法
    院檢察署通緝書及撤銷通緝書附卷可憑（偵卷2 第13頁、第
    20頁），核符中華民國96年罪犯減刑條例第2 條規定，應依
    同條例第2 條第1 項第3 款，減其宣告刑2 分之1 ，並諭知
    如主文所示之易科罰金折算標準（被告於犯罪行為時之刑法
    第41條第1 項前段有關易科罰金之折算標準，參以罰金罰鍰
    提高標準條例、現行法規所定貨幣單位折算新臺幣條例後，
    再與現行規定比較結果，仍以行為時之規定較有利於被告，
    故應依刑法第2 條第1 項前段，適用修正前刑法第41條第1
    項前段規定，定其折算標準）。另被告為申請遠傳電信SIM
    卡，利用不知情之成年店員，在行動門號申請書之遠傳電信
    公司留存備查聯、經銷商門市留存備查聯。〔詳本院電話紀
    錄查詢表（本院卷第40頁）〕上，偽造之「甲○○」署名各
    2 枚，共4 枚，均依刑法第219 條之規定沒收之，另上開遠
    傳電信公司、經銷商門市留存備查聯，因已交付予上開公司
    、經銷門市，非被告所有，爰不宣告沒收之。至於上開申請
    書之客戶留存備查聯，因已滅失，業據被害人甲○○陳述在
    卷（本院卷第51頁第14行至第16行），爰不予宣告沒收（其
    上偽造之署名2 枚部分，亦不另宣告沒收之）。
參、不另為無罪判決諭知部分
    公訴意旨另以：被告乙○○取得上開SIM 卡後，連續撥打使
    用，藉以取得免費撥打如附表所示之不法利益，足生損害於
    被害人甲○○及遠傳電信股份有限公司對於行動電話使用人
    管理、收帳及主管機關對於身分證管理之正確性，因認被告
    就此部分，亦涉有電信法第56 條第1項之罪嫌。惟按電信法
    第56條第1 項之罪，係以「意圖為自己或第三人不法之利益
    ，以有線、無線或其他電磁方式，盜接或盜用他人電信設備
    通信者」為構成要件，而附表所示門號SIM 卡係被告假冒甲
    ○○之名義請領取得，乃電信公司依領用人之申請而准予發
    給使用，自不得謂為第三人（被害人甲○○）已取得使用權
    之電信設備，故被告使用附表所示行動電話通信之行為，不
    能謂與「盜接或盜用他人電信設備通信」之要件相當（台灣
    高等法院暨所屬法院88年法律座談會刑事類提案第18號參照
    ），惟此部分如果成罪，與前開起訴論罪科行部分，具有廢
    止前刑法牽連犯之裁判上一罪關係，爰不另為無罪判決之諭
    知。
據上論斷，依刑事訴訟法第299 條第1 項前段，刑法第2 條第1
項前段、第216 條、第210 條、第339 條第1 項、第2 項、第
219 條，廢止前刑法第56條、修正前刑法第55條，修正前刑法第
41 條 第1 項前段，中華民國九十六年罪犯減刑條例第2 條第1
項第3 款、第7 條，罰金罰鍰提高標準條例第1 條前段，廢止前
罰金罰鍰提高標準條例第2 條，現行法規所定貨幣單位折算新臺
幣條例第2 條，判決如主文。
本案經檢察官丙○○到庭執行職務。
中    華    民    國    97    年    3     月    31    日
                  刑事第十五庭   審判長法  官  方百正
                                       法  官  戴韻玲
                                       法  官  王碧瑩
以上正本證明與原本無異。
如不服本判決應於收受本判決後10日內向本院提出上訴書狀，並
應敘述具體理由，如未敘述上訴理由者，應於上訴期間屆滿後20
日內補提理由書狀於本院（均須按他造當事人之人數附繕本）「
切勿逕送上級法院」。
中    華    民    國    97    年    3     月    31    日
                                       書記官  蔡語珊
附錄本案論罪科刑法條全文：
中華民國刑法第216條
(行使偽造變造或登載不實之文書罪)
行使第210 條至第215 條之文書者，依偽造、變造文書或登載不
實事項或使登載不實事項之規定處斷。
中華民國刑法第210條
(偽造變造私文書罪)
偽造、變造私文書，足以生損害於公眾或他人者，處5 年以下有
期徒刑。
 中華民國刑法第339條
(普通詐欺罪)
意圖為自己或第三人不法之所有，以詐術使人將本人或第三人之
物交付者，處5 年以下有期徒刑、拘役或科或併科1000元以下罰
金。
以前項方法得財產上不法之利益或使第三人得之者，亦同。
前二項之未遂犯罰之。
附表
┌──────┬─────────────────┐
│行動電話門號│累計通信費用（即所積欠之電話費）  │
├──────┼─────────────────┤
│0000000000號│自94年4 月2 日起至同年月14日止，共│
│（遠傳電信）│計撥打新台幣（下同）6,850 元累計通│
│            │信費用，及94年5 月11日至同年月19日│
│            │之月租費270 元，共計7,120 元      │
└──────┴─────────────────┘


司法院資訊處製作；財團法人民間司法改革基金會備份。
